【裁判字號】    95,訴,176
【裁判日期】    951225
【裁判案由】    殺人未遂
【裁判全文】
臺灣高雄地方法院刑事判決               95年度訴字第176號
公  訴  人  臺灣高雄地方法院檢察署檢察官
被      告  乙○○
指定辯護人  本院公設辯護人丙○○
上列被告因殺人未遂案件，經檢察官提起公訴（94年度偵字第27
683 號），本院判決如下：
    主  文
乙○○傷害人之身體，處有期徒刑月，如易科罰金，以銀元參
佰元即新台幣玖佰元折算壹日。扣案木棍壹支，沒收之。
    事  實
一、乙○○於民國94年11月27日下午5 時5 分許，在高雄市三民
    區○○○路134 號三鳳宮前，見甲○○躺在該處之長椅睡覺
    ，思及甲○○於當日中午對其講話不客氣，一時氣憤，竟基
    於傷害之犯意，先持其所有置於腳踏車菜籃內之柴刀一把，
    以該柴刀之尖端，碰觸睡眠中之甲○○左側臉龐，待甲○○
    驚醒後，再持其所有之木棍1 支，毆打甲○○身體，使甲○○因而受有左臉頰撕裂傷2 公分之傷害。嗣因在場民眾制止
    並報警處理，而當場逮捕乙○○，並扣得其所有供本件傷害
    犯行所用之上開柴刀1 把（該柴刀業經警局不慎遺失）及木
    棍1 支。
二、案經甲○○訴由高雄市政府警察局三民第一分局報請臺灣高
    雄地方法院檢察署檢察官偵查起訴。
    理  由
甲、程序方面：
一、按被告以外之人於審判中因所在不明而無法傳喚或傳喚不到
    者，其於檢察事務官、司法警察官或司法警察調查中所為之
    陳述，經證明具有可信之特別情況，且為證明犯罪事實之存
    否所必要者，得為證據，刑事訴訟法第159 條之3 定有明文
    。本件證人即告訴人甲○○及證人丁○○二人於警詢之指述
    ，其性質雖屬傳聞證據，惟查上開二人於本院審理中，經本
    院二次傳喚均未到庭，有本院95年11月17日及95年12月11日
    審理筆錄及二人之傳票回證等在卷可憑，而上開二人與被告
    素不相識，並無宿仇舊怨，亦據被告陳明在卷，實無誣指被
    告之必要，是渠等陳述之內容實具有可信之特別情況，亦均
    為證明被告犯罪事實存否之必要證據資料，依上開刑事訴訟
    法規定，自均有證據能力。
二、告訴人甲○○高雄市立聯合醫院之診斷證明書及病歷，為從
    事業務之人於業務上或通常業務過程所須製作之紀錄文書、
    證明文書，因係於通常業務上不間斷而規律之記載，記錄時
    亦無預見日後將作為證據之偽造動機，其虛偽之可能性較小
    ，而無顯不可信之特別情況，依刑事訴訟法第159 條之4 第
    2 款，自有證據能力。
乙、實體方面：
一、訊據被告乙○○固坦承於上揭時、地持其所有之木棍1 支，
    毆打告訴人甲○○，並造成告訴人受有前揭傷害之事實，惟
    矢口否認有何持柴刀傷害告訴人之行為，辯稱：告訴人臉部
    之傷勢，係伊持木棍毆打所造成，伊並未持柴刀傷害告訴人
    等語。經查：被告於94年11月27日下午5 時5 分許，在高雄
    市三民區○○○路134 號三鳳宮前，見告訴人在該處之長椅
    睡覺，先持其所有置於腳踏車菜籃內之柴刀一把，以該柴刀
    之尖端，傷害睡眠中之告訴人左側臉龐，待告訴人驚醒後，
    再持其所有之木棍1 支，毆打告訴人身體等情，業據證人即
    告訴人甲○○於警詢中證述明確，核與證人丁○○於警詢中
    證述情節相符，並有告訴人所受傷害之高雄市立聯合醫院診
    斷證明書1 紙在卷可憑。且告訴人所受之傷害，經本院送請
    法務部法醫研究所鑑定結果，認該傷害係「銳器或較鈍之銳
    器如砍柴刀之尖端觸碰，造成臉頰傷口特徵之結果」，有該
    所（95）醫鑑字第1930號鑑定書乙份在卷可參（參本院卷第
    133 頁），直指造成告訴人傷害之器械就係柴刀，益徵證人
    甲○○、丁○○二人於警詢中所證屬實，被告上開所辯，顯
    係臨訟飾卸，洵不足採。此外復有柴刀1 把、木棍1 支扣案
    可證，本案事證已明，被告傷害犯行洵堪認定。
二、按行為後法律有變更者，適用行為時之法律。但行為後之法
    律有利於行為人者，適用最有利於行為人之法律，刑法第2
    條第1 項定有明文。本件被告行為後，法律變更如下：
  (一)就主刑刑度變更部分：
    被告所犯刑法第277 條第1 項前段傷害罪，其主刑為3 年以
    下有期徒刑、拘役或銀元一千元以下罰金，就罰金部分，依
    修正後刑法施行法第1 條之1 ：「中華民國九十四年一月七
    日刑法修正施行後，刑法分則編所定罰金之貨幣單位為新臺
    幣。九十四年一月七日刑法修正時，刑法分則編未修正之條
    文定有罰金者，自九十四年一月七日刑法修正施行後，就其
    所定數額提高為三十倍。但七十二年六月二十六日至九十四
    年一月七日新增或修正之條文，就其所定數額提高為三倍」
    ，及修正後刑法第33條第5 款將罰金刑定為「新臺幣一千元
    以上，以百元計算之」等規定，則修正後刑法第277 條所得
    科處之罰金刑最高分別為新臺幣3 萬元，最低為新臺幣1 千
    元，惟依被告行為時之法律，即罰金罰鍰提高標準條例第1
    條前段規定之提高倍數10倍及修正前刑法第33條第5 款規定
    之罰金最低額1 元計算，前開犯罪之罰金刑最高為新台幣9
    萬元，惟最低額僅新臺幣3 元。比較修正前、後之刑罰法律
    ，自以修正前之法律較有利於被告。
  (二)刑法第41條第1 項前段關於易科罰金之規定，新法修正為「
    犯最重本刑為五年以下有期徒刑以下之刑之罪，而受六個月
    以下有期徒刑或拘役之宣告者，得以新臺幣一千元、二千元
    或三千元折算一日，易科罰金」，惟依被告行為時之舊法第
    41 條 第1 項前段：「犯最重本刑為五年以下有期徒刑以下
    之刑之罪，而受六個月以下有期徒刑或拘役之宣告，因身體
    、教育、職業、家庭之關係或其他正當事由，執行顯有困難
    者，得以一元以上三元以下折算一日，易科罰金」及罰金罰
    鍰提高標準條例第2 條關於「依刑法第四十一條易科罰金者
    ，均就其原定數額提高為一百倍折算一日；法律所定罰金數
    額未依本條例提高倍數，或其處罰法條無罰金刑之規定者，
    亦同」等規定，易科罰金之折算標準最高為銀元300 元，最
    低為銀元100 元，換算為新臺幣後，最高額為新臺幣900 元
    ，最低額為新臺幣300 元。比較修正前、後關於易科罰金折
    算標準之刑罰法律，適用修正前刑法第41條第1 項前段及罰
    金罰鍰提高標準條例第2 條規定，對被告較為有利。
  (三)經上開整體綜合比較結果，應適用被告行為時之舊法規定。
三、核被告所為，係犯刑法第277 條第1 項之傷害罪。公訴人雖
    以被告係犯刑法第271 條第2 項、第1 項之殺人未遂罪起訴
    ，惟按刑法殺人罪之成立，必行為人有使人使喪失生命之故
    意，並實施殺害之行為，方足當之。是刑法殺人未遂罪與傷
    害罪之區別，端在以加害人於行為之初有無戕害他人生命之
    故意為斷；然欲判斷被告究有無使人喪失生命之犯意，須自
    告訴人所受傷害之程度、受傷之多寡、是否致命部位，以及
    加害人下手之情形、加害人是否具有非置告訴人於死而後快
    之意思，或即令告訴人死亡，亦不違背其本意等殺人之故意
    等各項情狀綜合判斷，以明其實（參最高法院53年度台上字
    第1088號、56年度台上字第557 、2017號、57年度台上字第
    2347號、69年度台上字第5155號、70年度台上字第2180號判
    決意旨可資參照），查：(一)證人即告訴人甲○○於警詢時指
    稱：伊不認識被告，與被告沒有仇恨（參94年11月27日警詢
    筆錄），而被告亦稱：伊與告訴人沒有深仇大恨（參本院卷
    第62頁），顯見告訴人與被告雙方並無宿怨、舊惡。而本件
    被告之所以對告訴人行強，係因其與告訴人在案發當日中午
    發生口角，業據被告陳明在卷，則依被告與告訴人雙方並無
    宿怨、舊怨等情觀之，衡情被告當無可能僅因與告訴人發生
    口角，即萌生殺害告訴人之動機。(二)再告訴人受傷之部位，
    依高雄市立聯合醫院94年11月28日診斷證明書所載：左臉頰
    撕裂傷2 公分，則被告以笨重之柴刀行兇，所用力道顯然甚
    輕，否則告訴人所致之傷害範圍絕不僅於此，此亦可由前開
    法務部法醫研究所鑑定結果，認該傷害係「銳器或較鈍之銳
    器如砍柴刀之尖端觸碰，造成臉頰傷口特徵之結果」相互佐
    證，而告訴人因被告犯行所造成之傷勢送醫時，並無明顯之
    生命危險，亦有高雄市立聯合醫院95年10月4 日高市聯醫病
    字第0950005898號函在卷可參（參本院卷第125 頁），是被
    告若有置告訴人於死之故意，盡可一刀或朝上開受傷部位全
    力砍殺，然告訴人所受傷勢非重，有如上述，益見被告應無
    戕害告訴人生命或必致告訴人死亡之犯意甚明。(三)又依證人
    即告訴人甲○○、丁○○於警詢時均供稱被告先拿柴刀傷害
    告訴人，嗣告訴人驚醒後，被告改拿木棍毆打告訴人乙節觀
    之，被告其時主觀上實無殺害告訴人之意思，否則何須先以
    柴刀碰觸告訴人，嗣其驚醒後，棄柴刀不用，而持木棍毆打
    告訴人。(四)綜上可知，被告與告訴人並無宿仇、舊怨，被告
    並無僅因告訴人與其發生口角而殺人之動機，且被告雖持柴
    刀行兇，然衡諸其行強之際，雖有充分餘裕得以全力朝告訴
    人頭部之要害部位砍殺，但卻未如此為之，僅致告訴人臉部
    受有上述非重之傷害等情觀之，顯屬教訓意味較濃之傷害犯
    行，而應無戕害告訴人生命，必致告訴人死亡之殺人故意，
    是揆之前揭最高法院判決意旨，本院認被告持刀加害告訴人
    所犯應僅屬傷害犯行，而尚難認有殺人之犯意，自不構成殺
    人未遂犯行，是公訴人起訴法條，尚有未洽，應予變更。又
    被告先後持柴刀及木棍傷害告訴人，係於密切接近之時間及
    同地實施，侵害同一之法益，各行為應不具獨立性，且係出
    於同一傷害之目的，依一般社會觀念，應視為數個舉動之接
    續施行，合為包括之一行為予以評價，屬接續犯。爰審酌，
    被告僅因與告訴人發生口角，即持具危險性之柴刀碰觸告訴
    人臉部，行為實有不該，且迄未予告訴人和解，賠償告訴人
    損失，及告訴人所受傷害非重，被告犯罪後並坦承部分傷害
    犯行，且其未曾受有期徒刑以上刑之宣告，素行尚稱良好，
    有臺灣高等法院被告前案紀錄表在卷可參等一切情狀，量處
    如主文所示之刑，並諭知易科罰金之折算標準。被告持以傷
    害告訴人之柴刀1 把及木棍1 支，係被告所有，供犯本罪所
    用之物，業經被告於本院審理時供承在卷，惟柴刀1 把業經
    高雄市政府警察局三民第一分局於94年12月間不慎遺失，有
    該局95年11月9 日函在卷可憑（參本院卷第134 頁），既已
    滅失，爰不另為沒收之宣告。至木棍1 支則應依刑法第38條
    第1 項第2 款規定，宣告沒收之。
據上論斷，應依刑事訴訟法第299 條第1 項前段、第300 條，刑
法第2 條第1 項、第277 條第1 項，修正前刑法第41條第1 項前
段、刑法第38條第1 項第2 款、修正前罰金罰鍰提高標準條例第
1 條前段、第2 條，現行法規所定貨幣單位折算新臺幣條例第2
條，判決如主文。
本案經檢察官戊○○到庭執行職務。
中    華    民    國    95    年    12    月    25    日
            刑事第十一庭審判長法  官  何秀燕
                              法  官  吳金芳
                              法  官  林揚奇
以上正本證明與原本無異。
如不服本判決，應於判決送達後10日內向本院提出上訴狀，上訴
於台灣高等法院高雄分院（須附繕本）。
中    華    民    國    95    年    12    月    25    日
                              書記官  于耀文
附錄條文：
中華民國刑法第277條第1條：
傷害人之身體或健康者，處3 年以下有期徒刑、拘役或1 千元以
下罰金。


司法院資訊處製作；財團法人民間司法改革基金會備份。
